臺灣高等法院臺中分院少年法庭裁定　　 100年度少抗字第60號
抗　告　人　鄭宇良
即被 害 人　　　　　另案羈押於法務部矯正署彰化少年觀護所
法定代理人　鄭妤梃
少　　　年　陳ＯＯ　真實姓名.
法定代理人　洪ＯＯ　真實姓名.
上列抗告人因少年強盜事件，不服臺灣彰化地方法院少年法庭中
華民國100年11月9日裁定（100年度少護字第270號），提起抗告
，本院裁定如下：
    主  文
抗告駁回。                                                                
    理  由                                                                
一、抗告意旨略謂：少年陳ＯＯ夥同紀明佑、洪慶權、廖于欽等
    7人分別以安全帽及徒手握拳方式毆打被害人鄭宇良，致鄭
    宇良受有頭部外傷、臉部、背部、左上臂挫傷及右下肢擦傷
    等傷害，又基於強盜之犯意聯絡及行為分擔，強行取走鄭宇
    良身上現金新臺幣（下同）600元，其結夥3人以上共犯強盜
    罪，原審僅裁定交付保護管束，顯難以遏止不法之徒繼續非
    法行為。紀明佑於軍事檢察官偵查時坦承與少年等毆打鄭宇
    良至其不能抗拒，又強行取走身上現金600元之事實，渠等
    並購得筆記本要求鄭宇良簽立每月領的錢都給少年等人之切
    結書，危害社會秩序程度難謂不大，若無以較重之處罰，顯
    難矯正其非法之犯行，為此提起抗告，請求將原裁定撤銷，
    另為適當從重之處分等語。
二、按少年事件處理法之立法目的，為保障少年健全之自我成長
    ，調整其成長環境，並矯治其性格，非以報應少年或施以刑
    罰為宗旨，此觀少年事件處理法第1條規定自明。是少年事
    件之處理方式，須由少年法院（或少年法庭）綜合少年與事
    件有關之行為、品格、經歷、身心狀況、家庭情形、社會環
    境、教育程度等一切必要事項，適用少年事件處理法所定足
    以達成首揭目的之方式為之，與一般刑事案件之量刑思維未
    盡相同。又少年法院依少年調查官調查之結果，認為情節輕
    微，以不付審理為適當者，得為不付審理之裁定，並為交付
    少年之法定代理人嚴加管教之處分。少年法院審理事件，除
    為移送或不付保護處分之裁定外，應對少年以裁定諭知下列
    之保護處分：(一)訓誡，並得予以假日生活輔導。(二)交付保護
    管束並得命為勞動服務。(三)交付安置於適當之福利或教養機
    構輔導。(四)令入感化教育處所施以感化教育。少年事件處理
    法第29條第1項第2款、第42條第1項分別定有明文。
三、經查：少年陳ＯＯ係民國84年生（真實姓名、年籍詳卷），
    為12歲以上未滿18歲之少年，前因鄭宇良於100年4月間某日
    ，在鄭宇良當時租屋處房間內，免費提供第三級毒品愷他命
    供少年施用，嗣並趁機予以性侵害（由原審法院100年度少
    調字第328號調查中），少年因而心生不滿，遂於100年5月1
    日0時許，夥同紀明佑、洪慶權、廖于欽、紀明秀、黃芯慧
    、吳權汶、綽號「志傑」之男子等人，基於共同傷害之犯意
    聯絡及行為分擔，在彰化縣二林鎮二林國中旁之巷弄內，共
    同毆打鄭宇良，致其受有頭部外傷併臉部、背部、左上臂挫
    傷、右下肢擦傷等傷害。上揭事實業據少年於警詢及原審少
    年法庭調查、審理中坦承不諱，且本案共犯紀明秀、黃芯慧
    、吳權汶、廖于欽、洪慶權經原審少年法庭以證人身分隔離
    訊問，其等具結後證述之當日案發事實經過，大致均與少年
    所辯相符：(一)證人紀明秀證稱：「（法官問：100年5月1日
    凌晨是否與少年一起去打被害人鄭宇良？）是，因為鄭宇良
    有性侵害少年。」「（法官問：你如何知道的？）少年告訴
    我們的。」「（法官問：當時如何約去的？）我們原本在我
    家中聊天，後來聊到這件事情，就說要去找鄭宇良並問他要
    如何賠償。一開始僅有我們幾個女生，我們怕有危險，所以
    就再找男生，我找了哥哥，哥哥又找他朋友。」「（法官問
    ：到現場時，是你去載鄭宇良的嗎？）是我與少年去鄭宇良
    的朋友家中載他的。」「（法官問：之前是否認識鄭宇良？
    ）知道這個人而已，但不熟。」「（法官問：你載走之後發
    生何事？）半路把他攔截下來，他是自己騎乘機車，然後把
    他拖到巷子，我們要其他人在附近等候我們，我們拖他到巷
    子之後，問他何以要性侵害少年，我們用臺語說為何要強姦
    少年，他說因為一時的衝動下才這樣子。」「（法官問：鄭
    宇良有否否認？）沒有。」「（法官問：你們是先打，或是
    先質問他？）攔下之後就有打他，因為他講下體癢，我們聽
    了很不舒服就打他。」「（法官問：你們去之前有否先說好
    要拿鄭宇良的錢或叫他書寫切結書？）沒有。」「（法官問
    ：何以後來會拿他的錢又書寫切結書？）這個我不清楚。」
    「（法官問：是何人要他拿出錢又要他書寫切結書的？）有
    一個男生問鄭宇良要如何賠償少年，他自己就說他身上有錢
    可以先賠償他，一開始我們不收他的錢，是他拜託少年收下
    來的。」「（法官問：當時鄭宇良如何說？）就是類似請少
    年把錢收下來。」「（法官問：他如何請？）有一點不太記
    得。」「（法官問：鄭宇良如何說？）他可能有被打，會怕
    ，我也不清楚當時的情形。」「（法官問：錢是鄭宇良自己
    拿出來的嗎？嗯。」「（法官問：何以後來又書寫切結書？
    ）因為他身上只有幾百元而已。」「（法官問：切結書何人
    叫他寫的？）也是一個男生。」「（法官問：是何人？）不
    太記得。」「（法官問：何人拿走被害人手機？）沒有人。
    」「（法官問：被害人有否當場說手機被拿走嗎？）沒有。
    」「（法官問：切結書內容是何人唸給被害人寫的？）那個
    男的。」「（法官問：是否你哥哥朋友？）不是。」「（法
    官問：是何人？）好像是少年找去的男生。」「（法官問：
    當天在哪家聊天的尚有何人？）黃芯慧、吳權汶及少年。」
    「（法官問：後來你找你哥哥，你哥哥又找何人？）他去找
    他的朋友。」「（法官問：是何人？）廖于欽。」「（法官
    問：洪慶權是否你找去的？）是。」(二)證人黃芯慧證稱：「
    （法官問：100年5月1日凌晨是否與少年一起去打被害人鄭
    宇良？）有。因為鄭宇良有性侵害少年。」「（法官問：你
    如何知道的鄭宇良性侵少年？）少年之前有告訴我們，後來
    要打的那天又有告訴我。」「（法官問：當時如何約去的？
    ）當時我們都在紀明秀家中，後來在聊天，臨時有說到鄭宇
    良性侵少年的事情，原本是要找他問事情，會打他是因為他
    說下體癢。」「（法官問：你們約他那天是否就要教訓他？
    ）本來沒有，是他那樣講我們才很生氣。」「（法官問：到
    現場時，是否先在附近等候？當時你們人在那裡？）是。我
    們在附近等。少年及紀明秀去約鄭宇良出來。」「（法官問
    ：之前是否認識鄭宇良？）不算認識，大約知道這個人。」
    「（法官問：少年載被害人之後如何？）我們拉他去巷子，
    質問他時他說下體癢，我們才打他的。」「（法官問：鄭宇
    良有否否認性侵？）他沒有否認。」「（法官問：你們去之
    前有否先說好要拿鄭宇良的錢或叫他書寫切結書？）沒有。
    」「（法官問：何以後來會拿他的錢又書寫切結書？）錢是
    他自己給少年的，切結書也是他自己要寫的，當時我們問他
    要怎麼賠償，他就自己說要賠償他錢，並書寫切結書每月給
    他薪水。」「（法官問：打被害人時有否用器械？）沒有。
    」「（法官問：切結書內容是他自己想的嗎？）這個不清楚
    。」「（法官問：何人拿走被害人手機？）沒有。」「（法
    官問：被害人有否當場說手機被拿走嗎？）沒有。」「（法
    官問：切結書內容是否有人唸給被害人寫的？）這個我不清
    楚。」「（法官問：當天在紀明秀聊天的尚有何人？）我跟
    少年及吳權汶，我們4個人。」(三)證人吳權汶證稱：「（法
    官問：100年5月1日凌晨是否與少年一起去打被害人鄭宇良
    ？）起先不知道，有跟他去打。」「（法官問：起先不知道
    是何意思？）就不知道要去哪裡。」「（法官問：法官當天
    你在何處？）在紀明秀家中聊天。」「（法官問：約出鄭宇
    良時，你是否知道鄭宇良性侵少年之事情？）是到巷子時，
    他們在質問被害人時我才知道。」「（法官問：你有否出手
    打被害人？）沒有。」「（法官問：他們質問鄭宇良性侵少
    年時，鄭宇良如何回答？）沒印象。」「（法官問：你有否
    在旁邊？有。」「（法官問：他們如何打被害人的？）不清
    楚。」「（法官問：之前是否認識鄭宇良？）不認識，完全
    不認識。」「（法官問：當時鄭宇良有否否認性侵？）沒有
    否認。」「（法官問：當場鄭宇良如何拿錢出來及如何書寫
    書寫切結書？）我沒有看到，切結書我不知道。」「（法官
    問：錢是何人叫鄭宇良拿出來的？）沒有人叫他拿出來。」
    「（法官問：鄭宇良如何拿出錢的？）我不知道。」「（法
    官問：你不是在旁邊嗎？）對，但我沒有在注意。」「（法
    官問：是何人打被害人？）我沒有注意。」「（法官問：是
    否知道鄭宇良有書寫切結書？）好像有。」「（法官問：是
    何人叫他書寫的？）不知道。」「（法官問：切結書內容何
    人叫他書寫的？）不知道。」「（法官問：後來錢是何人拿
    走？）少年陳ＯＯ。」「（法官問：你當場有看到？）嗯。
    」「（法官問：在場的人何人叫他拿錢來賠？）不知道。」
    「（法官問：有人叫他拿錢出來賠嗎？）不知道，他自己拿
    的。」「（法官問：打被害人時有否用器械？）不知道。」
    「（法官問：何人拿走被害人手機？）沒有手機吧。」「（
    法官問：被害人有否當場說手機被拿走嗎？）沒有。」(四)證
    人廖于欽證稱：「（法官問：100年5月1日凌晨是否與少年
    一起去打被害人鄭宇良？）有。」「（法官問：如何前往？
    ）騎乘機車。」「（法官問：何人約你去的？）我自己去。
    」「（法官問：是否有人約你去的？）沒有。當時紀明佑在
    我家，我們就一起前往。」「（法官問：是否知道前往處理
    何事情？）不知道。」「（法官問：紀明佑有否告訴你要處
    理少年被強姦的事情？）去到現場才講的。」「（法官問：
    紀明佑與你出門時，有否告訴你要做什麼事情？）沒有。他
    就問我要不要一起去二林，他要去二林，我說好。」「（法
    官問：是否認識少年？）沒有。」「（法官問：是否認識鄭
    宇良？）不認識。」「（法官問：你去到現場時有否打鄭宇
    良？）有。」「（法官問：還有人打鄭宇良？）那麼多人，
    我不知道。」「（法官問：是否很多人都有打鄭宇良？）我
    不知道。」「（法官問：是你自己騎乘機車或是共同騎乘機
    車？）一起騎乘機車過去的。」「（法官問：看到鄭宇良時
    ，如何把他拉到巷子？）這個我不知道。」「（法官問：何
    人攔下他？）羅志傑，他今天未到庭。是羅志傑攔下被害人
    。」「（法官問：羅志傑是何人的朋友？）是我自己的朋友
    。」「（法官問：羅志傑如何聯絡？）不知道。」「（法官
    問：是攔下被害人就打他，或是把他拖進巷子之後再打他？
    ）攔下之後把他拖進巷子再打。」「（法官問：你們質問鄭
    宇良時，他如何說？鄭宇良有否否認他性侵少年？）這個我
    不清楚。」「（法官問：你們是先打，或是先質問他？）先
    問他。」「（法官問：鄭宇良如何回答？）我不知道，當時
    很吵。」「（法官問：你們去之前有否先說好要拿鄭宇良的
    錢或叫他書寫切結書？）沒有。」「（法官問：何以後來會
    拿他的錢又書寫切結書？）這個我不清楚。」「（法官問：
    是何人要他拿出錢又要他書寫切結書的？）是他自己拿錢出
    來，切結書部分我不清楚。」「（法官問：是否知道切結書
    何人叫他寫的？）我不知道。」「（法官問：何人拿走被害
    人手機？）我不知道。」「（法官問：被害人有否當場說手
    機被拿走嗎？）沒有。」「（法官問：是否有人唸內容給被
    害人寫切結書？）沒有。我當時站在旁邊，是他自己想的。
    」(五)證人洪慶權證稱：「（法官問：100年5月1日凌晨是否
    與少年一起去打被害人鄭宇良？）我有跟他們去，但沒有打
    他。」「（法官問：你與他們一起前往？）是少年打電話叫
    我過去，我就莫名其妙跟著過去。」「（法官問：去之前是
    否知道要處理什麼事情？）不知道。」「（法官問：你自己
    前往或跟其他人前往？）我自己過去。」「（法官問：少年
    與你約在何處？）二林籃虹幼稚園後面。」「（法官問：去
    到現場時發生何事情？）他們先到，我抵達時他們就站在那
    裡。」「（法官問：在籃虹幼稚園時就知道要去處理鄭宇良
    性侵少年之事？）。」「（法官問：是否認識少年鄭宇良？
    ）不認識。」「（法官問：是否知道何人出手打鄭宇良？）
    我不知道。」「（法官問：是否很多人都有打鄭宇良？）當
    時那個地方很暗，看不清楚。」「（法官問：你們去之前有
    否先說好要拿鄭宇良的錢或叫他書寫切結書？）沒有。」「
    （法官問：何以後來會拿他的錢又書寫切結書？）會拿錢出
    來是因為少年問他要如何處理，鄭宇良說他自己身上有幾百
    元，要拿出來賠給他，是鄭宇良自己拿錢出來的。」「（法
    官問：何以要他拿出錢又要他書寫切結書的？）是因為少年
    說他沒有證據，鄭宇良才說要書寫切結書。」「（法官問：
    當時何以說要書立切結書？）少年說是鄭宇良嘴巴講一講而
    已，事後反悔就沒有證據。」「（法官問：是少年叫他寫的
    ？）鄭宇良自己說要給他600元，後來還會給他錢，所以少
    年才會說鄭宇良嘴巴講一講而已，當時不知道是誰說要書立
    切結書，我們都沒有逼他要書立切結書。」「（法官問：切
    結書內容是何人唸給他寫，或是鄭宇良自己想自己寫？）我
    不知道。」「（法官問：何人拿走被害人手機？）我沒有看
    到手機。」「（法官問：被害人有否當場說手機被拿走嗎？
    ）沒有。」（見原審卷第58至71頁）而被害人鄭宇良及其法
    定代理人鄭妤梃於原審少年法庭訊問上開證人時均在庭聽訟
    ，並當庭表示對上開證人之證述沒有意見，堪認上開證人證
    述之內容與案發之事實經過大致相符，此外復有被害人鄭宇
    良之驗傷診斷書在卷可稽，綜上足見少年之自白與事實相符
    而可採信，事證明確，少年之非行洵堪認定。核少年所為，
    係觸犯刑法第277條第1項普通傷害罪之刑罰法律。
四、移送意旨雖以：少年於上揭時、地，除毆打被害人鄭宇良外
    ，並夥同前揭共犯共同強盜鄭宇良身上之財物600元、新力
    牌手機1支，並威脅鄭宇良簽立內容為鄭宇良應將其薪資交
    付少年之切結書，因認少年此部分所為，係觸犯刑法第328
    條強盜罪之刑罰法律。惟查：
  (一)少年於警詢及原審少年法庭訊問時，均堅決否認有何強盜之
    犯意或行為，辯稱：只有毆打鄭宇良，並質問他為何強姦她
    、要如何賠償她？鄭宇良即自己拿出600元賠償她，因當時
    有人說600元不夠，鄭宇良自己才說要簽立切結書，且並無
    任何人拿走鄭宇良之手機等語。
  (二)告訴人鄭宇良於原審少年法庭訊問時就其免費提供第三級毒
    品愷他命供少年施用，嗣後並與少年性交一節，均坦承不諱
    ，雖其辯稱少年有同意性交，惟此部分為少年所否認，況少
    年於性交行為時尚未滿16歲，而鄭宇良強制性侵害少年及轉
    讓第三級毒品案件，由原審法院少年法庭以100年度少調字
    第328號、第331號、第348號另案調查後，業經裁定移送檢
    察官偵辦，有鄭宇良之臺灣高等法院被告前案紀錄表附卷可
    憑，是鄭宇良確實有對少年犯妨害性自主等罪之事實應堪認
    定（即令少年有同意上揭性交行為，因其尚未滿16歲，鄭宇
    良所為仍屬違法）。
  (三)如前所述，本案共犯紀明秀、黃芯慧、吳權汶、廖于欽、洪
    慶權經原審少年法庭以證人身分隔離訊問，其等具結後證述
    之當日案發事實經過，大致均與少年所辯相符；依上開證人
    證述之內容，無法證明少年有對鄭宇良實施強盜之行為，應
    認係構成普通傷害之非行。
  (四)按告訴人之告訴，係以使被告受刑事訴追為目的，是其陳述
    是否與事實相符，仍應調查其他證據以資審認（參照最高法
    院52年臺上字第1300號判例）。本案就強盜部分除告訴人鄭
    宇良之指訴外，並無其他證據足認少年與上揭共犯間有何強
    盜之犯意或犯行，況鄭宇良確實有對少年妨害性自主在先，
    且係因少年先向警方對鄭宇良提出妨害性自主之告訴後，鄭
    宇良始於案發後2個多月向警方對少年提出強盜之告訴，此
    部分事實業經少年、鄭宇良於警詢及原審少年法庭訊問時供
    述明確。則少年若真有對鄭宇良實施強盜行為，鄭宇良何以
    隱忍2個多月後，始在少年對之提出強制性交告訴後提出強
    盜之告訴？鄭宇良之指訴是否屬實可採，顯有疑慮。
  (五)綜上所述，本件少年因遭告訴人鄭宇良妨害性自主在先，是
    其主觀上就自鄭宇良處所取得之現金600元，並無不法所有
    之意圖，且少年與同案共犯就案發經過並無強盜行為之供述
    互核相符，而告訴人鄭宇良指訴之動機非無疑問，揆諸前揭
    判例意旨，要難逕依告訴人之指訴，遽認少年確有強盜之非
    行，移送意旨此部分尚有未洽，業經原裁定理由敘明不另為
    不付審理之諭知，經核於法並無違誤。
五、原審少年調查官對少年進行調查後，提出調查報告略稱：「
    (一)家庭情形：少年父母育兩名子女，少年與哥哥相差1歲，
    國小5年級時，父母離異，離婚後，父親未搬走，仍對少年
    母親暴力相向，母親不堪其擾，少年國中2年級時，母親報
    警處理，父親才搬出。現少年父親偶爾回來，雖不至於動手
    ，會在家裡摔東西，父親會跟少年電話聯絡。少年母親於紡
    織廠工作，3班制、需輪班，少年哥哥就讀高職夜校、白天
    打工，少年今年國中畢業。少年母親需負擔家計、管教自女
    ，生活壓力大。據少年母親所述：兒子能自律，不需她操心
    ，少年經常在外玩樂，有晚歸、外宿情形，讓她十分困擾。
    少年的習性與父親接近，所以覺得父親比較懂她。少年父母
    感情不睦，長期以來，母親需獨立撫養孩子，在管教方面，
    常有力不從心的感覺。整體而言，家庭功能不彰。(二)身心狀
    況：由前次心理測驗瞭解：少年個性外向、情緒穩定度低、
    心理健康不好、社會適應普通，整體而言屬E型，詳見心理
    測驗報告書。少年身材嬌小，外表看似乖巧，懂得察言觀色
    ，表達能力佳，缺乏自我反省的能力。在尚未討論少年晚歸
    、外宿情形時，少年態度顯得配合，至要求少年需作息正常
    等情形時，少年則只回應『都是自己的事』，不討論自己的
    行為。另外，當與少年談到自己應有的責任時，少年會回應
    ，讓她『自生自滅』就好了，其態度給人消極又挑釁的感覺
    。少年自述父親比母親懂她，問及為何如此，少年不答，當
    問及是否因為父親都不會管她，她笑笑點頭。閒暇時，少年
    喜歡看電視、上網、逛街、騎機車兜風、聊天，交往對象多
    為在外活動結識的朋友，交友態度隨興、未加選擇。(三)就學
    情形：少年今年應國中畢業，少年因缺曠太多，僅領結業證
    書。在校曾因熱心服務記嘉獎，曾因抽煙、曠課、上課睡覺
    等因素被記過。少年表示想念二林工商夜校、半工半讀。是
    否真能穩定就學就業，有待觀察。(四)犯後態度：少年表示坦
    承有動手毆打對方、否認強盜部分。少年表示因為鄭宇良給
    她600元作為賠償，她並沒有拿鄭宇良的手機。處遇意見：
    少年父母離異，母親無力約束，少年言行漸偏、交友複雜，
    本件少年否認部分非行，其說法是否屬實，請詳查，如少年
    所言不實，確實有強盜行為，建請移送地檢署偵察，如少年
    所涉情節，屬少年保護事件，建請裁處保護管束，長期輔導
    ，以利少年成長。」有原審法院少年事件調查報告1份可佐
    （見原審卷第15至17頁）。原審參考少年調查官調查報告及
    意見，並審酌少年行為時所受之刺激、行為之動機，及其案
    發時年僅15歲，思慮未周，暨其家庭功能、品行、性格、經
    歷、身心及其他一切情狀，諭知交付保護管束之處分，並於
    抗告人提起抗告後依法補行製作理由書。經核原裁定之認事
    用法俱無違誤，所為處分亦屬妥適，並無不當之處。抗告意
    旨所指摘之各節，均經原審予以斟酌審認，抗告人仍執前詞
    主張少年涉有強盜非行惡性重大，請求撤銷原裁定，另為從
    重之處分云云，其抗告為無理由，應予駁回。
據上論斷，應依少年事件處理法第64條第2項，刑事訴訟法第412
條，裁定如主文。
中    華    民    國   100    年    12    月    13    日
                  少年法庭  審判長法  官  李 文 雄
                                  法  官  蔡王金全
                                  法  官  黃 小 琴
以上正本證明與原本無異。
不得再抗告。                              
             
                                  書記官  林 元 威

中    華    民    國   100    年    12    月    13    日